【裁判字號】    98,易,2040
【裁判日期】    980930
【裁判案由】    毒品危害防制條例
【裁判全文】
臺灣板橋地方法院刑事判決              98年度易字第2040號
公  訴  人  臺灣板橋地方法院檢察署檢察官
被      告  甲○○
上列被告因毒品危害防制條例案件，經檢察官提起公訴（98年度
毒偵字第4957號），被告於準備程序中就被訴事實為有罪之陳述
，本院裁定改行簡式審判程序，並判決如下：
    主    文
甲○○施用第二級毒品，累犯，處有期徒刑肆月，如易科罰金，
以新臺幣壹仟元折算壹日。扣案第二級毒品甲基安非他命殘渣袋
肆個（其甲基安非他命殘渣量微無法秤重，且無法完全與袋身析
離）沒收銷燬。
    事    實
一、甲○○前於民國88年間因施用毒品案件，經觀察勒戒後認無
    繼續施用毒品傾向，88年10月28日獲釋出所，並經臺灣板橋
    地方法院檢察署以88年度偵字第7331號為不起訴處分確定。
    又於89年間因施用毒品案件，經觀察勒戒後認有繼續施用毒
    品傾向，於89年11月7 日入戒治處所接受強制戒治，90年7
    月25日停止戒治獲釋出所，其指揮書執行完畢日期為90年10
    月26日，而其此次施用第二級毒品犯行經檢察官依法起訴後
    ，本院則以89年度易字第4823號判處有期徒刑8 月確定，91
    年4 月17日入監執行，91年12月16日縮刑期滿執行完畢。另
    於前述強制戒治執行完畢釋放後5 年內之94年2 月底起至同
    年4 月17日15時許止連續犯施用第二級毒品罪，經本院以94
    年度簡字第4635號判處有期徒刑6 月確定，95年7 月25日縮
    刑期滿執行完畢。復於96年間因詐欺取財案件，經臺灣臺南
    地方法院以96年度簡字第2582號判處有期徒刑2 月確定，97
    年2 月20日縮刑期滿執行完畢。
二、詎仍不思戒除毒癮，猶於98年7 月8 日13時採尿前回溯96小
    時內之某時許，在不詳地點，以將甲基安非他命置入吸食器
    後燃燒吸入其煙霧之方式，施用第二級毒品甲基安非他命1
    次。嗣經警於98年7 月8 日11時50分許，前往臺北縣板橋市
    ○○街73號7 樓705 室內進行查察，經甲○○同意接受搜索
    後，當場扣得第二級毒品甲基安非他命殘渣袋4 個。其後，
    甲○○亦同意接受員警採尿，經送驗後確認其尿液呈甲基安
    非他命陽性反應，因而查悉上情。
三、案經臺北縣政府警察局板橋分局報告臺灣板橋地方法院檢察
    署檢察官偵查後起訴。
    理    由
一、上開犯罪事實，業據被告於本院審理時自白不諱，而其為警
    查獲後所採尿液經送請臺灣檢驗科技股份有限公司檢驗後，
    確呈甲基安非他命陽性反應乙節，有毒品案件尿液檢體編號
    及姓名對照表、臺灣檢驗科技股份有限公司濫用藥物檢驗報
    告各1 紙附卷可稽（毒偵卷第11、31頁），並有查獲時所拍
    現場照片4 張附卷，及第二級毒品甲基安非他命殘渣袋4 個
    扣案為憑，足徵被告前開自白應與事實相符，堪可採信。綜
    上，本件事證明確，被告犯行堪以認定。
二、次按觀察、勒戒或強制戒治執行完畢釋放後，5 年內再犯施
    用第一、二級毒品之罪者，檢察官應依法追訴，毒品危害防
    制條例第23條第2 項定有明文。又施用第一、二級毒品為犯
    罪行為，毒品危害防制條例第10條定有處罰明文。故施用第
    一、二級毒品者，依前揭規定本應科以刑罰。惟基於刑事政
    策，對合於一定條件之施用者，則依同條例第20條、第23條
    之規定，施以觀察、勒戒及強制戒治之保安處分。又毒品危
    害防制條例於92年7 月9 日修正公布，自93年1 月9 日施行
    ，其中第20條、第23條將施用毒品之刑事處遇程序，區分為
    「初犯」及「5 年內再犯」、「5 年後再犯」。依其立法理
    由之說明：「初犯」，經觀察、勒戒或強制戒治後，應為不
    起訴處分或不付審理之裁定；經觀察、勒戒或強制戒治執行
    完畢釋放後，「5 年內再犯」者，因其再犯率甚高，原實施
    之觀察、勒戒及強制戒治既已無法收其實效，爰依法追訴或
    裁定交付審理。至於經觀察、勒戒或強制戒治執行完畢釋放
    後，「5 年後再犯」者，前所實施之觀察、勒戒或強制戒治
    已足以遮斷其施用毒品之毒癮，為期自新及協助其斷除毒癮
    ，仍適用「初犯」規定，先經觀察、勒戒或強制戒治之程序
    。從而依修正後之規定，僅限於「初犯」及「五年後再犯」
    二種情形，始應先經觀察、勒戒或強制戒治程序。倘被告於
    5 年內已再犯，經依法追訴處罰，縱其第3 次（或第3 次以
    上）再度施用毒品之時間，在初犯經觀察、勒戒或強制戒治
    執行完畢釋放5 年以後，已不合於「5 年後再犯」之規定，
    且因已於「5 年內再犯」，顯見其再犯率甚高，原實施觀察
    、勒戒或強制戒治，已無法收其實效，即應依該條例第10條
    處罰。至於第3 次（或第3 次以上）施用毒品之時間，是否
    宜有期間限制？以多久為適宜？則分屬刑事政策、專門醫學
    之範圍，非審判機關所能決定，有待循立法途徑解決（最高
    法院97年度第5 次刑事庭會議參照，其決議之法律問題提案
    內容：「毒品危害防制條例於92年7 月9 日修正公布，自93
    年1 月9 日施行，則被告於毒品危害防制條例修正前，初犯
    施用毒品罪，又於5 年內第2 次再犯，經依修正前毒品危害
    防制條例規定，追訴處罰同時並施以強制戒治，嗣於毒品危
    害防制條例修正公布並施行後，於第2 次強制戒治期滿5 年
    後，第3 次再犯施用毒品罪，被告是否應依毒品危害防制條
    例第10條規定處罰？」）。本案被告經歷觀察勒戒、停止戒
    治後，業於90年7 月25日停止戒治獲釋出所，其指揮書執行
    完畢日期為90年10月26日，惟竟又於5 年內之94年2 月底起
    至同年4 月17日15時許止連續犯施用第二級毒品罪，經本院
    以94年度簡字第4635號判處有期徒刑6 月確定，95年7 月25
    日縮刑期滿執行完畢，有臺灣高等法院被告前案紀錄表及本
    院前揭判決各1 份附卷足參，依據前揭說明，被告應已符合
    毒品危害防制條例第23條第2 項「5 年內再犯」之要件，則
    檢察官對其提起公訴，應屬合法。
三、核被告所為，係犯毒品危害防制條例第10條第2 項之施用第
    二級毒品罪。其施用前、後持有第二級毒品甲基安非他命之
    低度行為，為施用之高度行為所吸收，不另論罪。次查被告
    於96年間因詐欺取財案件，經臺灣臺南地方法院以96年度簡
    字第2582號判處有期徒刑2 月確定，97年2 月20日縮刑期滿
    執行完畢乙節，有臺灣高等法院被告前案紀錄表附卷可稽，
    其於有期徒刑執行完畢後5 年以內，故意再犯本件有期徒刑
    以上之罪，為累犯，應依刑法第47條第1 項規定，加重其刑
    。爰審酌被告犯罪之動機目的，智識程度，施用毒品非但戕
    害自己身心，亦妨害社會善良秩序，及其犯後坦認犯行態度
    良好等一切情狀，量處如主文所示之刑，並諭知如易科罰金
    之折算標準。末查扣案殘渣袋內殘有微量甲基安非他命結晶
    、粉末沾黏附著袋內，業據被告供述明確（本院卷第31頁反
    面），但以現行檢驗毒品係以刮除方式為之，常見包裝袋內
    經刮除後仍會摻殘若干毒品無法分離，故前揭殘渣袋之外包
    裝袋本身及量微無法秤重之海洛因殘渣顯然無法完全析離，
    應整體視為毒品，併依毒品危害防制條例第18條第1 項前段
    沒收銷燬之。
四、按除被告所犯為死刑、無期徒刑、最輕本刑為3 年以上有期
    徒刑之罪或高等法院管轄第一審案件者外，於前條第1 項程
    序進行中，被告先就被訴事實為有罪之陳述時，審判長得告
    知被告簡式審判程序之旨，並聽取當事人、代理人、辯護人
    及輔佐人之意見後，裁定進行簡式審判程序，刑事訴訟法第
    273 條之1 第1 項定有明文。本案被告被訴施用第二級毒品
    罪之法定本刑為「3 年以下有期徒刑」，其於本院準備程序
    期日就被訴事實為有罪之陳述後，經告知被告簡式審判程序
    之旨，並聽取被告及檢察官之意見後，本院認宜適用簡式審
    判程序，乃裁定改行簡式審判程序審理之，附此說明。
據上論斷，應依刑事訴訟法第273 條之1 第1 項、第284 條之1
、第299 條第1 項前段，毒品危害防制條例第10條第2 項、第18
條第1 項前段，刑法第11條前段、第47條第1 項、第41條第1 項
前段，判決如主文。
本案經檢察官林慈雁到庭執行職務。
中    華    民    國    98    年    9     月    30    日
                  刑事第十三庭  法  官  楊明佳
以上正本證明與原本無異。
如不服本判決應於收受送達後10日向本院提出上訴書狀，並應敘
述具體理由；其未敘述上訴理由者，應於上訴期間屆滿後20日內
向本院補提理由書（均須按他造當事人之人數附繕本）「切勿逕
送上級法院」。
                                書記官  林金良
中    華    民    國    98    年    9     月    30    日
附錄本案論罪科刑法條全文
毒品危害防制條例第10條
施用第一級毒品者，處六月以上五年以下有期徒刑。
施用第二級毒品者，處三年以下有期徒刑。


司法院資訊處製作；財團法人民間司法改革基金會備份。
